臺灣花蓮地方法院刑事判決
110年度易字第147號
公  訴  人  臺灣花蓮地方檢察署檢察官
被      告  方朝  


輔  佐  人  柯旭宗


上列被告因偽造文書案件，經檢察官提起公訴（109年度偵字第5
264號、110年度偵字第902號），本院判決如下：
    主  文
方朝犯使公務員登載不實罪，處拘役參拾日，如易科罰金，以新
臺幣壹仟元折算壹日。緩刑貳年，並應於本判決確定之日起壹年
內，向公庫支付新臺幣壹萬元。
    犯罪事實
一、方朝為花蓮縣○○鄉路○段000地號之土地（下稱本案土地）之
    所有權人，而本案土地之所有權狀為其侄柯旭宗保管。嗣方
    朝欲委託其友人張碧津出賣本案土地，竟基於使公務人員登
    載不實之犯意，於101年10月5日前往花蓮縣花蓮地政事務所
    ，以本案土地之所有權狀遺失為由申請補發，使不知情承辦
    公務員經形式審查後，將上開不實事項，登載於職務上所掌
    之公文書，足以生損害於地政機關對於不動產登記管理之正
    確性。
二、案經臺灣花蓮地方檢察署檢察官偵查起訴。
    理  由
壹、程序部分
一、本判決所引用被告方朝以外之人於審判外之言詞或書面陳述
    ，當事人、輔佐人均同意作為證據，亦未於言詞辯論終結前
    聲明異議，本院審酌該言詞或書面陳述作成或取得狀況，均
    無非法或不當取證之情事，亦無顯不可信情況，故認為適當
    而均得作為證據。是該言詞或書面陳述，依刑事訴訟法第15
    9條之5規定，均具有證據能力。
二、其餘認定本案犯罪事實之非供述證據，查無違反法定程序取
    得之情形，依刑事訴訟法第158條之4規定，亦具證據能力。
貳、實體部分
一、認定犯罪事實所憑之證據及理由
　㈠上開犯罪事實，業經被告於本院準備程序及審判期日均坦承
    不諱，核與證人即輔佐人柯旭宗於偵訊、本院審判期日之證
    述大致相符，並有本案土地98花資土字第13540號土地所有
    權狀、花蓮縣花蓮地政事務所109年12月17日花地所登字第1
    090012833號函暨土地登記申請書、土地所有權狀滅失切結
    書、公告、照片、委託書在卷可參，均可佐被告自白與事實
    相符，得採為認定事實之證據。
　㈡至被告為輕度智能障礙等情，固有中華民國身心障礙證明在
    卷可佐，然被告於本院審判期日以證人身分作證時，對於交
    互詰問之問題尚能理解並回答，而審判長以簡短智能測驗測
    試被告，據被告回答觀之，堪認被告認知能力尚屬正常，僅
    記憶能力、計算能力稍嫌不足，另被告於101年10月5日至花
    蓮縣花蓮地政事務所申請補發土地所有權狀，係親自為之且
    身旁並無他人，有上開函文及所附申請時之照片可參，故本
    院認為被告於謊稱本案土地所有權狀遺失而向花蓮縣花蓮地
    政事務所承辦公務員申請補發時，應有能力完整表達其需求
    ，並明確知悉其所為何事，且未達到令承辦公務員懷疑其認
    知能力有何不足之情形，附此敘明。
  ㈢本案事證明確，其犯行堪以認定，應依法論科。
二、論罪科刑
　㈠被告行為後，刑法第214條固於108年12月25日修正公布，並
    於108年12月27日生效，惟該次修正僅將刑法施行法第1條之
    1第2項前段所規定提高30倍之罰金數額調整換算後予以明定
    ，不涉構成要件或法定刑度之變更，無關有利或不利於被告
    之情形，不生新舊法比較適用之問題，應依一般法律適用原
    則適用裁判時法即上開修正生效之規定。
　㈡核被告所為，係犯刑法第214條之使公務員登載不實罪。
　㈢爰以行為人責任為基礎，審酌被告明知本案土地所有權狀為
    輔佐人保管，並未遺失，為順利出賣本案土地，於101年10
    月5日親自至花蓮縣花蓮地政事務所，謊稱遺失而申請補發
    本案土地所有權狀，使地政機關承辦公務員於地政資料紀錄
    及註銷公告等公文書上登載書狀換給及原權利書狀註銷等不
    實事項之動機、手段、所受刺激、違反義務程度及所生損害
    ，參以被告坦承犯行之態度，無任何犯罪前案紀錄之素行，
    兼衡被告為輕度智能障礙、無業、由輔佐人照料生活之家庭
    生活狀況等一切情狀，量處如主文所示之刑，並諭知易罰金
    之折算標準。
　㈣被告未曾因故意犯罪受有期徒刑以上刑之宣告，此有臺灣高
    等法院被告前案紀錄表在卷可明，本性不惡，確實悛悔之犯
    後態度，其歷經本案偵、審程序後，應已得相當教訓，相信
    日後當知所警惕，不致再犯，本院因認前開宣告之刑以暫不
    執行為宜，故併宣告緩刑2年，又本院斟酌被告之犯罪情節
    ，俾使其能確實引以為戒，爰依刑法第74條第2項第4款規定
    ，命其於本判決確定之日起1年內，向公庫支付新臺幣1萬元
    ，以啟自新。倘被告違反上開負擔，情節重大，足認原宣告
    之緩刑難收其預期效果，而有執行刑罰之必要，得依刑法第
    75條之1第1項第4款規定，撤銷其緩刑之宣告，併此敘明。
據上論斷，應依刑事訴訟法第299條第1項前段，判決如主文。
本案經檢察官蕭百麟提起公訴，檢察官林敬展、蕭百麟到庭執行
職務。
中　　華　　民　　國　　111 　年　　5 　　月　　11　　日
　　　　　　　　　刑事第五庭　審判長法　官　粘柏富
　　　　　　　　　　　　　　　　　　法　官　何効鋼
　　　　　　　　　　　　　　　　　　法　官　邱韻如
以上正本證明與原本無異。
如不服本判決應於收受送達後20日內向本院提出上訴書狀，並應
敘述具體理由。其未敘述上訴理由者，應於上訴期間屆滿後20日
內向本院補提理由書(均須按他造當事人之人數附繕本)「切勿逕
送上級法院」。
因疫情而遲誤不變期間，得向法院聲請回復原狀。
中　　華　　民　　國　　111 　年　　5 　　月　　12　　日
                                    書記官  呂姿穎
附錄本案論罪科刑法條：
【刑法第214條】
明知為不實之事項，而使公務員登載於職務上所掌之公文書，足
以生損害於公眾或他人者，處三年以下有期徒刑、拘役或一萬五
千元以下罰金。